臺灣臺北地方法院刑事簡易判決　　　　 100年度簡字第2656號
聲　請　人　臺灣臺北地方法院檢察署檢察官
被　　　告　許巍騰
選任辯護人　李金澤律師
上列被告因詐欺案件，經檢察官提起公訴（99年度調偵緝字第
19號），因被告自白犯罪，本院合議庭認為宜以簡易判決處刑，
裁定由受命法官獨任逕以簡易判決處刑，判決如下：
    主  文
許巍騰意圖為自己不法之所有，以詐術使人將本人之物交付，處
有期徒刑壹年；減為有期徒刑陸月，如易科罰金，以新臺幣貳仟
元折算壹日。
    事實及理由
一、本案犯罪事實、證據引用如附件檢察官起訴書之記載。證據
    部分補充：被告許巍騰於本院之自白。
二、核被告上揭所為係犯刑法第339條第1項之詐欺取財罪。爰審
    酌被告為一執業律師，理應恪遵其職業道德操守，竟因一時
    貪念，罔顧在野法曹之尊嚴，憑恃告訴人林茂興對其職業之
    高度信賴，施以詐術騙取巨額財物，其可非難性更甚於一般
    ，惟兼衡被告犯後於本院審理中終坦承犯行，犯後態度尚可
    ，且被告業已賠償告訴人部分之損失，並表示願意諒解之意
    ，暨其犯罪手段、智識程度、犯罪造成告訴人實際損失新
    臺幣330萬元之損害程度等一切情狀，量處如主文所示之刑
    ，並諭知易科罰金之標準，以示警懲。
三、又被告上開犯行係於96年2月24日以前所為，核與中華民國
    96年罪犯減刑條例第2條第1項第3款之規定相符，且被告係
    於98年10月6日始為臺灣臺北地方法院檢察署檢察官通緝（
    後於98年10月8日緝獲），此有通緝書、歸案證明書及撤銷
    通緝書等在卷足憑，並無該減刑條例第5條之適用，是以，
    仍應予以減刑，爰就被告所犯詐欺罪依法減其宣告刑二分之
    一，並定其易科罰金之折算標準。
據上論斷，應依刑事訴訟法第449條第2項、第3項、第454條第2
項，刑法第339條第1項、第41條第1項前段，中華民國九十六年
罪犯減刑條例第2條第1項第3款、第7條、第9條，刑法施行法第1
條之1，判決如主文。
中    華    民    國   100    年    7     月    21    日
                  刑事第十七庭  法  官  楊雅清
上正本證明與原本無異。
如不服本判決應於收受送達後10日內向本院提出上訴書狀，並應
敘述具體理由；其未敘述上訴理由者，應於上訴期間屆滿後20日
內向本院補提理由書（均須按他造當事人之人數附繕本）「切勿
逕送上級法院」。告訴人或被害人如對於本判決不服者，應具備
理由請求檢察官上訴，其上訴期間之計算係以檢察官收受判決正
本之日期為準。
                                書記官  吳俊龍
中    華    民    國   100    年    7     月    21    日
附錄本案論罪科刑法條全文：
中華民國刑法第339條
（普通詐欺罪）
意圖為自己或第三人不法之所有，以詐術使人將本人或第三人之
物交付者，處 5 年以下有期徒刑、拘役或科或併科 1 千元以下
罰金。
以前項方法得財產上不法之利益或使第三人得之者，亦同。
前二項之未遂犯罰之。
臺灣臺北地方法院檢察署檢察官起訴書
                                     99年度調偵緝字第19號
     被      告  許巍騰  男  44歲（民國○○年○月○○日生）
                         住臺北市○○區○○街二段54號11樓
                         國民身分證統一編號：Ｚ000000000號
     選任辯護人  李金澤律師
上列被告因詐欺案件，已經偵查終結，認應該提起公訴，茲將犯
罪事實及證據並所犯法條分敘如下：
        犯罪事實
一、許巍騰為執業律師。本案事實如下：
(一)緣許巍勝於民國89年間，受錢李麗蘭之委任，擔任訴訟代理
    人，向臺灣士林地方法院（下稱士林地院）民事庭起訴，請
    求財政部國有財產局（下稱國有財產局）臺灣北區辦事處將
    陳榮昌（已歿）所有坐落於臺北市○○區○○段3小段425地
    號，持分760分之304之土地所有權及其上門牌號碼臺北市○
    ○區○○街68號2樓、70號2樓，持分各2分之1之房屋所有權
    移轉登記予伊，經上開法院於89年12月29日以89年度重訴字
    第201號判決錢李麗蘭勝訴確定後，錢李麗蘭又委託許巍騰
    代為處理上開房地之銷售事宜，許巍騰乃居間介紹陳順勝以
    渠女陳星儀之名義，以新臺幣（下同）1400萬元之代價向錢
    李麗蘭購買上開房地持分之所有權，雙方並於95年5月9日簽
    訂買賣契約，約定上開房地移轉登記之遺產稅及土地增值稅
    約800萬元由陳順勝負擔，陳順勝並先支付280萬元之訂金予
    錢李麗蘭。嗣上開房地因遲遲無法辦理過戶，許巍騰遂於95
    年7月10日與陳順勝簽立協議書，由其支付500萬元之權利轉
    讓金予陳順勝，由陳順勝將渠向錢李麗蘭購買前揭房地持分
    之權利轉讓予許巍騰。嗣許巍騰因認上開土地之開發有利可
    圖，惟資金不足，乃又於95年8月1日與王大鈞及陳順勝簽立
    合作契約書，由渠等共同合作向錢李麗蘭、賴五美（擁有前
    揭土地持分760分之296）、賴怡誠（擁有前揭華榮街68號1
    樓房屋持分179分之76及華榮街70號2樓房屋2分之1）及陳詩
    文（擁有前揭華榮街68號1樓房屋持分179分131）購買伊等
    就上開房地之持分進行開發，並約定由許巍騰取得2分之1之
    權利，王大鈞及陳順勝各取得4分之1之權利。嗣於95年9月
    27日，錢李麗蘭因獲知前揭房地之所有權移轉登記免納遺產
    稅，遂寄發存證信函予許巍騰及陳星儀，要求將上開房地買
    賣契約之價金提高至2200萬元，同時撤回對許巍騰之委任，
    許巍騰非經伊另行書面委任及授權，不得以伊名義為任何法
    律行為。
(二)詎許巍騰明知錢李麗蘭業已撤回對其之委任，且因上開價金
    之爭議未獲解決，已有意解除伊與陳順勝間之買賣契約，又
    其於95年初與賴怡誠洽商購買渠及賴五美、陳詩文（均委託
    賴怡誠處理）就前揭房地之持分時，亦因雙方就買賣價格及
    付款方式之意見不一，並未獲賴怡誠應允出售該等房地持分
    ，竟仍持陳榮昌之土地所有權狀、士林地院89年度重訴字第
    201號判決書、確定證明書、錢李麗蘭之契稅、土地增值稅
    繳款書、土地登記申請書及遺產稅免稅證明書影本等文件，
    向林茂興詐稱其可將前揭房地所有權之全部持分移轉登記予
    林茂興，且詐稱其業與錢李麗蘭及賴怡誠談妥上開房地持分
    之買賣，於簽約之日起10日內即可交付錢李麗蘭、賴五美、
    賴怡誠及陳詩文就前揭房地持分之所有權狀、印鑑證明及其
    他必要文件，完成所有權移轉登記予林茂興或林茂興指定之
    人，使林茂興陷於錯誤，遂於95年11月30日與許巍騰簽立土
    地及建物買賣契約書，並於當日支付簽約金1000萬元。嗣因
    許巍騰於簽約後未依上開買賣契約及其於96年1月18日所簽
    立之切結書內容履行，且其所交付林茂興之支票亦遭退票，
    林茂興始發覺被騙。
二、案經林茂興訴由臺北市政府警察局萬華分局報告偵辦。
         證據並所犯法條
一、證據清單暨待證事實：
     ┌───┬────────┬───────────┐
     │編  號│  證據名稱      │待證事實              │
     ├───┼────────┼───────────┤
     │  １  │被告許巍騰於偵訊│1.前揭其支付500萬元予 │
     │      │時之陳述        │  陳順勝，由陳順勝將渠│
     │      │                │  向錢李麗蘭購買系爭房│
     │      │                │  地持分之權利轉讓予其│
     │      │                │  之事實。            │
     │      │                │2.前揭錢李麗蘭要求提高│
     │      │                │  價金800萬元，經其與 │
     │      │                │  錢李麗蘭協商未成，錢│
     │      │                │  李麗蘭乃另找買主，不│
     │      │                │  將系爭房地之持分出售│
     │      │                │  予其，且於96年年初寄│
     │      │                │  發存證信函解除契約之│
     │      │                │  事實。              │
     │      │                │3.其並未與賴怡誠談定購│
     │      │                │  買伊及賴五美、陳詩文│
     │      │                │  就系爭房地持分之事實│
     │      │                │  。                  │
     ├───┼────────┼───────────┤
     │  ２  │告訴人於警詢及偵│被告向伊詐稱可將系爭房│
     │      │訊時之指訴      │地所有權之全部持分移轉│
     │      │                │登記予伊，且於簽約之日│
     │      │                │起10日內可交付錢李麗蘭│
     │      │                │、賴五美、賴怡誠及陳詩│
     │      │                │文之印鑑證明、權狀等文│
     │      │                │件，使伊陷於錯誤，遂與│
     │      │                │被告簽訂買賣契約書，並│
     │      │                │交付簽約金1000萬元之事│
     │      │                │實。                  │
     ├───┼────────┼───────────┤
     │  ３  │證人錢李麗蘭於偵│1.伊委託被告代為處理銷│
     │      │訊時之證述      │  售系爭房地持分之事宜│
     │      │                │  ，並經被告介紹，由陳│
     │      │                │  順勝與伊簽立買賣契約│
     │      │                │  ，惟伊嗣與陳順勝解除│
     │      │                │  契約之事實。        │
     │      │                │2.伊並不知被告有與告訴│
     │      │                │  人簽訂買賣契約書，亦│
     │      │                │  未同意被告出售伊所有│
     │      │                │  之系爭房地持分予告訴│
     │      │                │  人之事實。          │
     ├───┼────────┼───────────┤
     │  ４  │證人陳順勝於偵訊│1.渠經被告之介紹向錢李│
     │      │時之證述        │  麗蘭購買伊所有之系爭│
     │      │                │  房地持分，惟因該房地│
     │      │                │  持分遲遲未辦理過戶，│
     │      │                │  渠即將上開買賣契約之│
     │      │                │  權利轉讓予被告，而被│
     │      │                │  告又因資金不足，透過│
     │      │                │  王大鈞與渠協議合作之│
     │      │                │  事實。              │
     │      │                │2.被告知悉錢李麗蘭寄發│
     │      │                │  存證信函要求提高價金│
     │      │                │  800萬元，惟因其與王 │
     │      │                │  大鈞無法與錢李麗蘭協│
     │      │                │  商，錢李麗蘭遂寄發存│
     │      │                │  證信函解除買賣契約之│
     │      │                │  事實。              │
     ├───┼────────┼───────────┤
     │  ５  │證人王大鈞於偵訊│其與被告及陳順勝合作開│
     │      │時之證述        │發系爭房地，嗣錢李麗蘭│
     │      │                │獲知系爭房地持分辦理移│
     │      │                │轉登記免納遺產稅，遂要│
     │      │                │求解除契約或提高價金之│
     │      │                │事實。                │
     ├───┼────────┼───────────┤
     │  ６  │證人賴怡誠於偵訊│被告雖曾於94年底及95年│
     │      │時之證述        │初與伊見面洽談購買賴五│
     │      │                │美就前揭土地所有權之持│
     │      │                │分，惟雙方之價格及付款│
     │      │                │方式談不攏，伊即未再與│
     │      │                │被告見面之事實。      │
     ├───┼────────┼───────────┤
     │  ７  │證人李順興於偵訊│被告向告訴人詐稱其已向│
     │      │時之證述        │系爭房地之所有權人購得│
     │      │                │部分持分，且已掌握錢李│
     │      │                │麗蘭、賴五美、賴怡誠及│
     │      │                │陳詩文部分之持分，於與│
     │      │                │告訴人簽約後3日內即可 │
     │      │                │交付系爭房地之報稅相關│
     │      │                │資料，於簽約後10日內可│
     │      │                │交付錢李麗蘭、賴五美、│
     │      │                │賴怡誠及陳詩文之印鑑證│
     │      │                │明及權狀以辦理所有權移│
     │      │                │轉登記，惟其均未依約履│
     │      │                │行之事實。            │
     ├───┼────────┼───────────┤
     │  ８  │證人徐瑞駿於偵訊│1.被告知悉錢李麗蘭要求│
     │      │時之證述        │  提高價金，並有意解除│
     │      │                │  伊與陳思儀間買賣契約│
     │      │                │  之事實。            │
     │      │                │2.被告與賴怡誠並未談妥│
     │      │                │  土地持分買賣事宜之事│
     │      │                │  實。                │
     ├───┼────────┼───────────┤
     │  ９  │陳榮昌之土地所有│臺北市○○區○○段3小 │
     │      │權狀影本        │段0425地號，持分760分 │
     │      │                │之304之土地所有權原為 │
     │      │                │陳榮昌所有之事實。    │
     ├───┼────────┼───────────┤
     │ １０ │士林地院民事判決│被告受錢李麗蘭之委任，│
     │      │書及確定證明書  │向士林地院起訴請求國有│
     │      │                │財產局移轉系爭房地所有│
     │      │                │權，並經判決勝訴確定之│
     │      │                │事實。                │
     ├───┼────────┼───────────┤
     │ １１ │錢李麗蘭之契稅、│被告持該等文件向告訴人│
     │      │土地增值稅繳款書│詐稱其已獲錢李麗蘭之應│
     │      │、土地登記申請書│允及授權出售系爭房地之│
     │      │及遺產稅免稅證明│持分，以取信於告訴人之│
     │      │書影本          │事實。                │
     ├───┼────────┼───────────┤
     │ １２ │陳星儀與錢李麗蘭│陳順勝以渠女陳星儀之名│
     │      │簽訂之不動產買賣│義，以1400萬元之代價向│
     │      │契約書及支票影本│錢李麗蘭購買系爭房地之│
     │      │                │持分，並已交付280萬元 │
     │      │                │訂金之事實。          │
     ├───┼────────┼───────────┤
     │ １３ │被告與陳順勝簽訂│被告支付500萬元，由陳 │
     │      │之協議書        │順勝轉讓渠向錢李麗蘭購│
     │      │                │買系爭房地持分之權利。│
     ├───┼────────┼───────────┤
     │ １４ │購地合作契約書2 │被告與王大鈞、陳順勝合│
     │      │份              │作，擬向錢李麗蘭、賴五│
     │      │                │美、賴怡誠及陳詩文購買│
     │      │                │伊等就上開房地之持分進│
     │      │                │行開發之事實。        │
     ├───┼────────┼───────────┤
     │ １５ │錢李麗蘭於95年9 │錢李麗蘭以該存證信函要│
     │      │月27日寄發之存證│求陳星儀提高買賣價金至│
     │      │信函            │2200萬元，並撤回對被告│
     │      │                │之委任之事實          │
     ├───┼────────┼───────────┤
     │ １６ │錢李麗蘭於95年  │錢李麗蘭於95年12月28日│
     │      │12月28日及96年1 │即以存證信函向陳星儀表│
     │      │月9日寄發之存證 │示解除契約，並於96年1 │
     │      │信函及支票影本  │月6日寄發存證信函退還 │
     │      │                │280萬元予陳星儀之事實 │
     ├───┼────────┼───────────┤
     │ １７ │陳星儀於96年1月 │被告明知錢李麗蘭已於95│
     │      │22日寄予被告之存│年9月27日要求提高買賣 │
     │      │證信函          │價金，且其與錢李麗蘭協│
     │      │                │商未成之事實。        │
     ├───┼────────┼───────────┤
     │ １８ │陳星儀於96年2月 │被告於獲知錢李麗蘭於95│
     │      │12日寄予被告之存│年12月28日及96年1月9日│
     │      │證信函          │以存證信函向陳星儀解約│
     │      │                │後，仍未出面與錢李麗蘭│
     │      │                │協商解決之事實。      │
     ├───┼────────┼───────────┤
     │ １９ │合意解除買賣協議│錢李麗蘭於96年2月8日已│
     │      │書              │正式與陳星儀協議解約之│
     │      │                │事實。                │
     ├───┼────────┼───────────┤
     │ ２０ │被告與告訴人簽訂│被告向告訴人詐稱可將系│
     │      │之土地及建物買賣│爭房地全部持分之所有權│
     │      │契約書          │移轉登記予告訴人，並詐│
     │      │                │稱其於簽約日起10日內，│
     │      │                │將備妥錢李麗蘭、賴五美│
     │      │                │、賴怡誠及陳詩文等之土│
     │      │                │土權狀及印鑑證明等文件│
     │      │                │辦理所有權移轉登記予告│
     │      │                │訴人或告訴人指定之人之│
     │      │                │事實。                │
     ├───┼────────┼───────────┤
     │ ２１ │告訴人交付予被告│告訴人已於95年11月30日│
     │      │之支票影本      │支付被告1000萬元之事實│
     │      │                │。                    │
     ├───┼────────┼───────────┤
     │ ２２ │切結書          │被告明知錢李麗蘭已以存│
     │      │                │證信函向陳星儀表示解除│
     │      │                │契約，猶簽立切結書，向│
     │      │                │告訴人表示其於96年1月 │
     │      │                │27日前會與錢李麗蘭就系│
     │      │                │爭房地簽訂買賣契約書之│
     │      │                │事實。                │
     ├───┼────────┼───────────┤
     │ ２３ │被告交付予告訴人│被告交付予告訴人之支票│
     │      │之支票影本及退票│遭退票之事實          │
     │      │理由單          │                      │
     └───┴────────┴───────────┘
二、核被告所為，係犯刑法第339條第1項之詐欺取財罪嫌，請依
    法論處。
三、依刑事訴訟法第251條第1項提起公訴。
     此  致
 臺灣臺北地方法院
 中    華    民    國    99    年    3     月    31    日
                               檢  察  官    陳   佳   秀